臺灣士林地方法院民事判決　　　　　　　93年度訴字第1088號
原　　　告　戊○○
訴訟代理人　賴芳玉律師
　　　　　　謝幸伶律師
被　　　告　甲○○
法定代理人　丁○○
被　　　告　乙○○
共　　　同　丙○○
訴訟代理人
上列當事人間損害賠償事件，本院於民國93年12月22日言詞辯論
終結，判決如下：
    主  文
被告應連帶給付原告新台幣拾玖萬玖仟貳佰拾貳元，及自民國
93年10月16日起至至清償日止，按年息百分之五計算之利息。
原告其餘之訴駁回。
訴訟費用由被告連帶負擔百分之十五，餘由原告負擔。
本判決原告勝訴部分得假執行，但被告如以新台幣陸萬元為原告
供擔保，或將上開金額提存後，得免為假執行。
原告其餘假執行之聲請駁回。
    事實及理由
甲、程序方面：
    本件原告原起訴請求被告應給付新台幣（下同）1,504,745
    元及其利息，嗣於民國93年12月20日減縮請求金額為1,279,
    834 元及其利息，核屬減縮應受判決事項之聲明，依民事訴
    訟法第255 條第1 項第3 款規定，應予准許。
乙、實體方面：
一、原告起訴主張：被告甲○○、乙○○之被繼承人陳世隆於民
    國93年6 月3 日凌晨2 時許，酒後駕駛EZ-1505 號自用小客
    車，沿台北縣淡水鎮○○路往台北方向行駛，行經民權路關
    渡橋下附近時，因操控不當撞擊中央分隔島，駛入對向車道
    ，適原告戊○○駕駛舜億交通股份有限公司（以下簡稱：舜
    億公司）所有之JM-756號營業用大貨車由台北往淡水方向行
    駛至該路段，為陳世隆所駕自用小客車所撞擊，原告因此受
    有左腿、左足跟部撕裂傷1 ×0.3 ×0.3 公分、7 ×0.5 ×
    0.3 公分及兩腿多處擦傷，所駕營業用大貨車則受損嚴重，
    陳世隆則傷重不治死亡。為此本於民法第184 條第1 項前段
    、第191 條之2 侵權行為法律關係規定，及同法第1148條、
    第1153條第1 項繼承法律關係規定，向被告即陳世隆繼承人
    依民法第193 條請求2 個月不能工作之損失48,334元，並依
    同法第195 條第1 項前段，請求精神慰撫金1,000,000 元；
    另受讓舜億公司就系爭營業用大貨車之車損損害賠償請求權
    ，依民法第196 條請求被告給付231,500 元。並聲明：(一)被
    告應連帶給付原告1,279,834 元，及自起訴狀繕本送達翌日
    起，至清償日止，按年息5%計算之利息；(二)願供擔保，請准
    宣告假執行。
二、被告則以：原告因前開車禍而無法工作之時間，至多應以一
    個月為合理，且所受僅為皮肉之傷，短時間應可痊癒，被告
    則均為在學學生，並無經濟能力，原告請求1,000,000 元之
    精神慰撫金，實屬過高。又原告所駕JM-756號營業用大貨車
    ，係83年8 月出廠，至事故發生時已近10年，折舊後殘值僅
    餘約38,000元，應無修復價值；縱有修復價值，亦應扣除折
    舊部分，方屬合理。又事故地點係在台北縣淡水鎮，原告請
    求拖吊至高雄處理之費用，亦非合理等語為辯。並聲明：(一)
    原告之訴及假執行之聲請均駁回。(二)願供擔保，請准宣告免
    為假執行。
三、兩造不爭執之事實：
  (一)原告主張訴外人陳世隆於93年6 月3 日凌晨2 時許，酒後駕
    駛EZ-150 5號自用小客車，沿台北縣淡水鎮○○路往台北方
    向行駛，行經民權路關渡橋下附近時，因操控不當撞擊中央
    分隔島，駛入對向車道，因而撞擊原告所駕舜億公司所有之
    JM-756 號 營業用大貨車，原告因此受有左腿、左足跟部撕
    裂傷1 ×0.3 ×0.3 公分、7 ×0.5 ×0.3 公分及兩腿多處
    擦傷，所駕營業用大貨車亦因而受損等事實，業據提出馬偕
    醫院診斷證明書、富強醫院診斷證明書、現場照片、行照、
    台灣省台北縣區車輛行車事故鑑定委員會鑑定意見書、台灣
    士林地方法院檢察署93年度偵字第5496號對原告所做不起訴
    處分書（均影本）等件為證，被告對上開陳世隆應負肇事責
    任等事實亦不爭執（93年12月3日民事答辯(二)狀）。
  (二)陳世隆已於前開車禍中死亡，被告甲○○、乙○○為陳世隆
    之繼承人。
  (三)舜億公司已將JM-756號營業用大貨車於本件車禍所生損害賠
    償請求權讓與原告，並已合法通知被告，有原告所提債權讓
    與聲明書在卷可稽，且為被告所不爭執。
四、按因故意、過失不法侵害他人之權利者，負損害賠償責任；
    汽車、機車或其他非依軌道行駛之動力車輛，在使用中加損
    害於他人者，駕駛人應賠償因此所生之損害，民法第184 條
    第1 項前段、第191 條之2 分別定有明文。又不法侵害他人
    之身體或健康者，對於被害人因此喪失或減少勞動能力或增
    加生活上之需要時，應負損害賠償責任；不法侵害他人之身
    體者，被害人雖非財產上之損害，亦得請求賠償相當之金額
    ，民法第193 條第1 項、第195 條第1 項前段亦分別定有明
    文。被告被繼承人陳世隆過失不法行為既堪認定，且原告於
    前開車禍中受有傷害，原告所駕JM-756號營業用大貨車於前
    開車禍中受損，陳世隆之過失與原告受傷、車損間自有相當
    因果關係，應依前開規定負損害賠償責任。茲就原告請求之
    項目、金額應否准許分述如下：
  (一)車損拖吊、修理費用部分：
  1.拖吊費35,000元部分：
  (1)原告主張車禍發生後，將其所駕JM-756號營業用大貨車運回
    高雄縣路竹鄉中華汽車原廠，支出拖吊費31,500元，業據提
    出統一發票一紙為證，固堪信為真實。
  (2)惟按負損害賠償責任者，除法律另有規定或契約另有訂定外
    ，應回復他方損害發生前之原狀，債權人並得請求支付回復
    原狀所必要之費用，以代回復原狀，此為民法第213 條第1
    項、第3 項所明定。是因回復原狀所得請求之費用，自應以
    必要者為限，為修理毀損車輛而支出之拖吊費用，亦須與車
    輛之毀損間有相當因果關係。
  (3)查本件車禍發生之地點為台北縣淡水鎮，衡諸通常情形，毀
    損車輛之修復，即應就近為之，且被告所駕之營業用大貨車
    ，並無不能就近修復之客觀情事，是舜億公司因就近拖吊維
    修所生之費用支出損害，固可認定與損害之發生有相當因果
    關係，惟若原告主觀上之考量所增加之拖吊費用支出，即難
    謂與車輛毀損之修費有相當因果關係，應非必要費用。本院
    斟酌事故發生之地點及原告所駕車輛之類型，認被告關於40
    公里內應可覓得適當修理廠商之主張應屬合理，依被告所提
    兩造不爭執之價目表，認拖吊費用應以7,400 元為合理（原
    告所駕車輛為15噸重型車，10公里以內基本費應為3,000 元
    至5,000 元，逾10公里以每公里100 元計算，以10 公 里內
    4,00 0元計算，40公里之拖吊費應為：4,000 +[100 ×30]=
    7,000）。
  2.修理費用200,000元部分：
  (1)原告主張所駕JM-756號營業用大貨車因本件車禍支出修理費
    用200,000 元，其中零件部分為146,595 元，工資為53,405
    元，業據提出估價單、統一發票等件為證，被告對修理項目
    亦表明沒有意見（本院93年11月17日日言詞辯論筆錄第3 頁
    ），應堪信為真實。
  (2)如前所述，請求以回復原狀費用以代回復原狀者，應以必要
    者為限，是如修理材料以新品換舊品者，自應予以折舊。查
    原告所駕車輛出廠日為83年8 月，有行車執照可佐，距事故
    發生日93年6 月3 日為9 年10月（參酌「營利事業所得稅查
    核準則」第95條第6 項規定，未滿一月，以一月計），依行
    政院所頒固定資產耐用年數表及固定資產折舊率表之規定，
    運輸業用貨車之耐用年數為4 年，依定率遞減法每年折舊千
    分之四三八，折舊後餘額應為14,660元，原告得請求之零件
    費用14,660元，加上工資53,405元，共計得請求之修復費用
    為68,065元（計算式詳如附表）。
  4.至被告雖抗辯稱系爭車輛依保險公司實務之折舊計算，殘值
    僅餘38,000元，應無修復價值云云。然該車經原告委請高雄
    縣汽車貨運商業同業公會鑑定結果，時價尚餘450,000 元，
    有原告所提鑑定報告附卷可稽，此一汽車貨運商業同業公會
    所為鑑定，應較被告主張之折舊更能符合個案、亦更具專業
    性，應為可採，是系爭車輛自仍有修復之價值，被告亦不應
    逕以其主張之殘值計算原告所受損害。
  5.綜上：原告因車輛毀損部分所得請求之金額為75,065元。
    （計算式：7,000+68,605=75,065）
  (二)受傷無法工作損失部分：
  1.原告主張車禍發生前每月平均收入應為24,167元，業據提出
    扣繳憑單為證，被告亦表明對原告月收入金額沒有意見（93
    年10月28日民事答辯狀第2 頁、93年11月17日言詞辯論筆錄
    第2 頁），應堪信為真實。
  2.至原告因前開車禍無法工作之時間，經本院依職權函詢原告
    車禍後就診之馬偕紀念醫院，據復：病患戊○○腿部縫合傷
    口，沒有發炎7 至10天可以拆線，Ｘ光檢查骨骼沒有骨折，
    可以走動，休養2 個星期應該足夠，但確實休養多久回復工
    作無法回答」等語，有該院93年11月4日馬院醫急字第93336
    4 號函在卷足佐。參酌原告所從事者係大貨車駕駛之勞動工
    作，本院認原告無法工作之時間應認定為1 個月始稱允當。
    至原告雖另主張93年7 月10日仍至富強醫院門診乙節，因門
    診時原告病況如何無法依原告所提診斷證明書證明之，且93
    年7 月10日亦不過距車禍發生月餘，是原告以該門診記錄主
    張不能工作之時間為2 個月，亦屬無據。
  3.又原告主張不能工作所受損害，係以其身體受不法侵害而依
    民法第193 條第1 項規定為請求，是本院所應考量者，即為
    原告身體恢復情形能否負荷工作，與其所駕JM-756號營業用
    大貨車入廠維修之時間無涉。況原告前既已主張系爭車輛係
    訴外人舜億公司所有，所提債權讓與證明書亦載明車輛是為
    舜億公司所有，不論原告與舜億公司間內部關係如何，原告
    就此一事實自不應再為互斥之主張。又車輛既為舜億公司所
    有，車輛毀損而無法營業受有損失者，亦應為舜億公司，原
    告以舜億公司所有車輛維修時間作為受傷無法工作期間之計
    算基準，應無可採。
  4.綜上，原告因車禍受傷無法工作所受損害應為24,167元。
  (三)慰撫金部分：
    審酌本件原告因車禍受有多處傷害，持續約一個月期間無法
    工作，復經相當時間之門診就醫，堪信原告精神、肉體確受
    有相當之苦處；然另斟酌本件被告甫遭父喪，乙○○為71年
    10月30日出生、甲○○為76年7 月27日出生，或為成年未久
    ，或為未滿20歲，經本院依職權調查相關財稅資料，除將可
    繼承陳世隆之不動產外，並無其他財產或收入，據被告稱二
    人均仍在學，家計端賴其母丁○○維持，情境堪憫等各情，
    認為原告慰撫金請求以100,000元為適當。
五、末按繼承人自繼承開始時，除本法另有規定外，承受被繼承
    人財產上之一切權利、義務；繼承人對於被繼承人之債務，
    負連帶責任，民法第1148條前段、第1153條第1 項分別定有
    明文。被告為侵權行為人陳世隆之繼承人，依前揭法條規定
    ，自應於陳世隆死亡之時起繼承陳世隆對原告所負侵權行為
    債務，並應負連帶給付之責，是原告就前揭所得請求之金額
    ，訴請被告連帶給付，自屬有據。
五、從而，原告本於侵權行為及繼承之法律關係，訴請被告連帶
    給付199,232元（計算式：75,065+24,167+100,000=199,232
    ），及自起訴狀繕本送達翌日即93年10月16日起，至清償日
    止，按法定利率年息5%計算之利息，為有理由，應予准許，
    逾此部分之請求則無理由，應予駁回。
六、本件事證已臻明確，兩造其餘主張陳述及所提證據，經審酌
    與本院前揭判斷不生影響，均無庸再予論述，附此敘明。
七、本判決所命給付金額，未逾50萬元，應依民事訴訟法第389
    條第1 項宣告假執行；被告就此陳明願供擔保免為假執行，
    爰酌定相當之擔保金額准許之。至原告其餘假執行之聲請，
    因訴之駁回而失所依據，不予准許。
八、訴訟費用負擔之依據：民事訴訟法第79條、第85條第2 項。
中　　華　　民　　國　　94　　年　　1 　　月　　7 　　日
                  民事第二庭法  官  王本源
以上正本證明與原本無異。
如對本判決上訴須於判決送達後20日內向本院提出上訴狀。
中　　華　　民　　國　　94　　年　　1 　　月　　17　　日
                            書記官  戴顯澄
附表：（元以下四捨五入）
第1年之折舊額：146595×0.438＝64209
第2年之折舊額：（000000-00000）×0.438＝36085
第3年之折舊額：（000000-00000-00000)×0.438＝20280
第4年之折舊額：（000000-00000-00000-00000) ×0.438 ＝
                 11397
第4年之折舊餘額：000000-00000-00000-00000-00000=14624
因採用定率遞減法者，其最後一年之折舊額，加歷年折舊累計額
，其總和不得超過該資產成本原額之十分之九（固定資產折舊率
表附註(四)），故折舊後餘額應不得低於146595×10%=14660。
可請求總金額（零件費用＋工資）：14660＋53405＝68065
